臺灣高雄地方法院刑事判決　　　　　　　　　　　　　九十年度交易字第七九六號
　　公　訴　人　臺灣高雄地方法院檢察署檢察官
　　被　　　告　甲○○
右列被告因過失傷害案件，經檢察官提起公訴（九十年度調偵字第五三０號），本院
判決如左：
    主  文
甲○○從事業務之人，因業務上之過失傷害人，處拘役肆拾日，如易科罰金，以佰
元折算壹日。
    事  實
一、甲○○考領有小型車普通駕駛執照，為四海豆漿店之送貨員，平日以駕車載運食
    品至客戶處所為業，係以駕駛為附隨業務之人，於民國九十年四月十三日十七時
    三十五許，駕駛車牌號碼六Ｍ─七一三一號自用小客車，沿高雄市○○區○○路
    由東往西方向行駛，準備送食品給客戶，途經建興路一七０號前，於該路慢車道
    上路邊停車，準備下車時，本應注意汽車停車，停車向外開啟車門時，應察看有
    無行人、車輛並讓其先行，而當時天氣晴、夜間有照明、路面乾燥無缺陷或其他
    障礙物、視線良好，且依其智識、能力亦無不能注意之情事，詎甲○○疏未注意
    觀看左側照後鏡，是否有行人及車輛經過，貿然開啟左前側車門，適乙○○○（
    未考領機車駕駛執照）騎乘車牌號碼ＹＮＮ─五四０號重型機車，沿建興路由東
    往西向行駛而至，見狀閃避不及，因而人車倒地，受有右小腿外傷性裂傷及六顆
    假牙斷裂之傷害。（甲○○雖打電話報案，惟稱未擦撞，並未坦承肇事，故不構
    成自首）。
二、案經乙○○○訴由高雄市政府警察局三民第二分局報請臺灣高雄地方法院檢察署
    檢察官偵查起訴。
    理  由
一、訊據被告甲○○固不諱言右揭時、地在慢車道上停放車輛，及告訴人乙○○○騎
    車摔倒受傷等情，惟矢口否認有何過失傷害犯行，辯稱：伊當天雖停車在該處，
    但伊並未開啟車間，告訴人乙○○○係遭後方來車撞擊才摔倒，不知肇事者是誰
    ，肇事者當時已逃逸無蹤云云。
二、惟查：
  (一)右開事實，業據告訴人乙○○○指訴綦詳，並經證人即到場處理車禍之員警謝秋
    璋結證稱：甲○○向伊表示說，因為告訴人乙○○○要閃伊車門，才被後方來車
    撞到等語（九十年六月十二日偵訊筆錄）。且細繹卷附高雄市政府警察局交通大
    隊第二分隊員警至現場處理時所測繪之道路交通事故調查報告表及所拍攝之現場
    照片所呈︰本件交通事故發生地點在高雄市○○區○○路一七０號前，肇事後被
    告所駕之自用小客車停於建興路一七０號前之西向慢車道，頭西尾東，距建興路
    西向快慢車道分隔線左前、後輪０．七公尺，左前車角距建興路一七四號西柱與
    建興路行向之垂直線三．八公尺，告訴人騎乘之機車移動現場，惟於告訴人所騎
    機車左前方約一．五公尺處留有血跡，藉此，參諸告訴人所騎機車停止位置及路
    況等情形研判，被告開啟車門時未注意確無來車而肇事甚明。
  (二)按車輛停車時，停車欲開啟車門時，應注意行人、車輛，並讓其先行，道路交通
    安全規則第一百十二條第一項第十五款定有明文，被告考領有小型車普通駕駛執
    照，業據被告陳明在卷，其對於上開規定理應知之甚詳，駕車時自應注意上述規
    定並確實遵守之。又依當時客觀情形，肇事時天候晴、夜間有照明、路面乾燥無
    缺陷或其他障礙物、視線良好，此有道路交通事故調查報告表及現場照片在卷為
    證，且依被告之智識、能力復無不能注意之情事，竟疏未注意後方交通狀況，貿
    然開啟車門，以致肇事，被告開啟車門之行為應有過失。而公訴人將本件事故送
    請高雄市政府車輛行車事故鑑定委員會及高雄市車輛行車事故覆議鑑定委員會鑑
    定結果，亦同此認定，有高雄市政府車輛行車事故鑑定委員會九十年九月十二百
    九十高市車鑑字第四一四二號函暨所附鑑定意見書、高雄市車輛行車事故覆議鑑
    定委員會九十年十一月七日九十高覆字第一四三號函各一份在卷可按。再者，告
    訴人確因本件車禍受有右小腿外傷性裂傷及六顆假牙斷裂之傷害之事實，亦有診
    斷證明書二份可參，被告之過失駕駛行為，核與告訴人之受傷間，具有相當因果
    關係，至堪認定。至被告辯稱告訴人係遭不明人士撞擊才摔倒云云，因無充分事
    證可認被告所述為真，且退步言之，設若縱如被告所言，告訴人係遭後方來車追
    撞而致受傷，惟告訴人係因被告不當開啟車門之行為而偏向摔倒一情，業如前述
    ，被告本身已有不當開啟車門之過失行為，自難據此解免過失傷害罪責。
  (三)綜上，被告所辯顯係飾卸之詞，不足採信。本件事證確，被告之過失傷害犯行洵
    堪認定。
三、被告考領有小型車普通駕駛執照，平日以駕車載運食品至客戶處所為業，係以從
    事駕駛為其附隨業務之人，而肇事當時正駕駛自用小客車載運食品欲前往客戶處
    等情，業據被告供述甚明，是被告正在執行附隨業務甚明，其駕車肇事致人受傷
    ，核其所為，係犯刑法第二百八十四條第二項前段之業務過失傷害人罪。公訴人
    認被告係犯同法第二百八十四條第一項前段之罪，起訴之法條容有未洽，爰依刑
    法第三百條規定變更公訴人起訴引用之法條。爰審酌本件交通事故係因被告過失
    行為所造成，復未與告訴人達成民事和解，另斟酌告訴人傷害程度、被告犯後態
    度等一切情狀，量處如主文所示之刑，並諭知易科罰金之折算標準。
據上論斷，應依刑事訴訟法第二百九十九條第一項前段、第三百條，刑法第二百八十
四條第二項前段、第四十一條第一項，罰金罰鍰提高標準條例第一條前段、第二條，
判決如主文。
中      華      民      國      九十一    年      一      月      八    日
                                  臺灣高雄地方法院刑事第七庭
                                      法  官  何  秀  燕
右正本證明與原本無異。
如不服本判決，應於判決送達後十日內，向本院提出上訴狀。
                                      書記官  邱  靜  銘
中      華      民      國      九十一    年      一      月      八    日
附錄本案判決論罪科刑之法條
中華民國刑法第二百八十四條第二項前段：
 (過失傷害罪)
從事業務之人，因業務上之過失傷害人者，處一年以下有期徒刑、拘役或
一千元以下罰金，致重傷者，處三年以下有期徒刑、拘役或二千元以下罰金。
